臺灣高等法院高雄分院民事裁定
111年度抗字第135號
抗  告  人  董國良
相  對  人  葉國一即國宜工程行

上列抗告人因與相對人間假扣押事件，對於民國111年4月15日臺
灣高雄地方法院111 年度全字第48 號所為裁定提起抗告，本院
裁定如下：
    主      文
抗告駁回。
抗告費用由抗告人負擔。
    理      由
一、按假扣押係屬保全程序，為防止債務人隱匿或處分其財產而
    達脫產目的，故強制執行法第132 條第1 項規定：「假扣押
    或假處分之執行，應於假扣押或假處分之裁定送達同時或送
    達前為之。」，且該裁定不待確定即得為執行名義，以防止
    債務人利用此機會隱匿或處分其財產而達脫產目的，進而保
    障債權人權益。是抗告法院若通知債務人，使其有陳述意見
    之機會，無異使債務人事先知悉債權人對其聲請假扣押情事
    ，此與上開強制執行法保護債權人之立法意旨有違，顯失公
    平。故民事訴訟法第528 條第2 項應限於債務人對法院准許
    假扣押、假處分之裁定為抗告時，始有適用（最高法院100
    年台抗字第851 號裁定意旨參照）。查，抗告人聲請本件假
    扣押，經原法院以111 年度全字第48 號裁定駁回抗告人之
    聲請，依上開說明，本件應無依民事訴訟法第528 條第2 項
    規定通知兩造陳述意見，先予敘明。
二、抗告意旨略以：伊於民國110年7月20日，以總價新臺幣（下
    同）600 萬元，委託相對人承攬第三人陳絲瑜所有房屋（門
    牌號碼屏東縣○○鄉○○路00000000000000號，下稱系爭房屋）
    之修繕，兩造簽訂承攬契約，約定自110年7月23日起施工，
    施工期間為120個工作日（下稱系爭契約）。伊已給付計330
    萬元工程款，惟相對人出工不正常，且積欠磁磚商即第三人
    聯勝建材行貨款，由伊代墊15萬元。詎相對人向伊索款未果
    ，於110年12月13日以line表示拒絕進場施作，伊於110年12
    月28日以存證信函，依民法第497條第2項、第503條之規定
    為相關催告，於111年1月11日再以存證信函解除系爭契約。
    伊雖已訴請相對人賠償重新發包之工程款154萬8,796元、溢
    領工程款169萬1,204元及代償之15萬元磁磚貨款等，計339
    萬元損害，惟倘不即時對相對人實施假扣押，日後恐有不能
    強制執行或甚難執行之虞。伊於原法院已提出兩造line對話
    截圖、代墊貨款之證明書、陳絲瑜聲明書、另案判決，足認
    相對人已瀕臨無資力；且伊聲請鑑定，相對人不到場，有逃
    逸、脫產之虞，本件確有假扣押保全之必要。如鈞院認伊釋
    明仍有不足，抗告人亦願供擔保以補釋明之不足。原裁定以
    伊未釋明假扣押之原因，駁回伊之聲請，顯有不當。爰依法
    抗告，請求廢棄原裁定，並准抗告人供擔保後，就相對人財
    產於339萬元範圍內予以假扣押等語。
三、按債權人就金錢請求或得易為金錢請求之請求，欲保全強制
    執行，得聲請假扣押；請求及假扣押之原因，應釋明之；前
    項釋明如有不足，而債權人陳明願供擔保或法院認為適當者
    ，法院得定相當之擔保，命供擔保後為假扣押，民事訴訟法
    第522 條第1 項、第526 條第1 項、第2 項分別定有明文。
    所謂有日後不能強制執行或甚難執行之虞之「假扣押之原因
    」者，其情形固不以債務人浪費財產、增加負擔或將其財產
    為不利益之處分，致陷於無資力之狀態，或債務人移住遠處
    、逃匿無蹤或隱匿財產等為限，倘債務人對債權人應給付之
    金錢或得易為金錢請求之債權，經催告後仍斷然堅決拒絕給
    付，「且」債務人現存之既有財產，已瀕臨成為無資力之情
    形，或與債權人之債權相差懸殊，將無法或不足清償滿足該
    債權，在一般社會之通念上，可認其將來有不能強制執行或
    甚難執行之虞之情事時，亦應涵攝在內（最高法院98年度台
    抗字第746 號裁定意旨參照）。債權人聲請假扣押應就其請
    求及假扣押之原因加以釋明，兩者缺一不可。若債權人就其
    請求及假扣押之原因有一項未予釋明，法院即不得為命供擔
    保後假扣押之裁定。
四、經查：
  ㈠抗告人就假扣押之請求，經本院調閱原法院111年度審訴字第
    368 號民事卷核閱屬實，堪認抗告人就其欲保全強制執行之
    請求，已為相當之釋明。
  ㈡至於假扣押之原因，抗告人雖以：伊多次催告相對人進場施
    工，但未獲置理、相對人經鑑定單位通知，拒不到場、相對
    人積欠廠商貨款，由伊代墊、相對人延宕工期並移轉資產予
    第三人，致伊日後難以執行云云。然查：
　1.依兩造line對話截圖（見原審卷第29至41頁），固出現相對
    人未接聽電話或相對人要求抗告人支付工程款或表示「明日
    停工」之情形；依抗告人寄送原審法院郵局2370號存證信函
    所示（見原審卷第43至46頁），抗告人雖表示依民法第497
    條第2項、第503條之規定，限相對人於文到5日內進場施作
    ；依抗告人寄送原審法院郵局87號存證信函所示（見原審卷
    第47至49頁），抗告人雖表示依民法第503條之規定，解除
    系爭契約，惟相對人經抗告人催告，仍拒絕進場施作，僅屬
    債務不履行之狀態，不能認已達日後不能強制執行或甚難執
    行之虞。
　2.其次，依抗告人所提證明書（見原審卷第27頁），雖記載抗
    告人為相對人代付磁磚款15萬元，然此亦屬相對人對第三人
    債務不履行之情形，不能遽認其陷於無資力之狀態。
　3.又陳絲瑜就系爭房屋聲請鑑定，相對人於高雄市土木技師公
    會（下稱系爭公會）所屬技師會勘時未到場；第三人遠東新
    公園管理委員會向相對人訴請給付票款，相對人經合法通知
    未到場等情，有聲請人提出系爭公會鑑定報告、原審法院11
    0雄簡字第2096號民事判決（見原審卷第51至182、257頁）
    ，然系爭公會所為鑑定屬訴訟外鑑定，而屬私文書之證據；
    另民事訴訟程序本無當事人本人應到庭之規定，且原審法院
    110雄簡字第2096號民事判決僅涉及相對人瑕疵修補之責任
    糾紛，即使相對人於上開鑑定、民事案件審理程序未到場，
    不能認有逃逸或減少財產之虞。
　4.再者，觀之陳絲瑜之聲明書（見原審卷第255頁），固記載…
    本人聽聞除本件房屋（即系爭房屋）修繕工程外，相對人國
    宜工程行…亦有惡意不施作其他承包工程，或積欠其他廠商
    貨款，甚至脫產情形…等語，惟該聲明書內容既屬陳絲瑜「
    聽聞」之消息，即非陳絲瑜親身經歷之過程。何況，縱屬陳
    絲瑜之親身經驗，然陳絲瑜為系爭房屋所有人，核屬本案糾
    紛之利害關係人，其主觀看法，亦不能認相對人有逃逸或減
    少財產之虞。
　5.此外，抗告人復未提出其他足供及時調查之證據，未能釋明
    相對人確有將達於無資力之狀態或移住遠地之情，致有日後
    不能強制執行或甚難執行之虞，依上開說明，自難認抗告人
    已就假扣押之原因盡其釋明之責。抗告人既未釋明假扣押之
    原因，無從供擔保以代釋明之欠缺，而應駁回其假扣押之聲
    請。原法院裁定駁回抗告人之假扣押聲請，並無違誤。抗告
    意旨指原裁定不當，求予廢棄改判，為無理由，應駁回之，
    爰裁定如主文。
中　　華　　民　　國　　111 　年　　5 　　月　　27　　日
                          民事第二庭
                              審判長法  官  黃國川
                                    法  官  李怡諄
                                    法  官  何佩陵
以上正本證明與原本無異。
如不服本裁定應於送達後10日內向本院提出再抗告狀（須按他造
當事人之人數附繕本），並繳納再抗告費新臺幣1,000元。再為
抗告僅得以適用法規顯有錯誤為理由，並應委任律師為代理人。
如委任律師提起再抗告者，應一併繳納再抗告費。
中　　華　　民　　國　　111 　年　　5 　　月　　27　　日
                                    書記官  陳旻萱
附註：
再抗告人之配偶、三親等內之血親、二親等內之姻親，或再抗告
人為法人、中央或地方機關時，其所屬專任人員具有律師資格並
經法院認適當者，亦得為第三審代理人。
再抗告人或其法定代理人具有律師資格者及前項情形，應於提起
再抗告或委任時釋明之。